臺灣高等法院高雄分院刑事判決　　　　96年度上訴字第1000號
上　訴　人　臺灣高雄地方法院檢察署檢察官
被　　　告　甲○○
上列上訴人因被告違反毒品危害防制條例案件，不服臺灣高雄地
方法院96年度訴字第649 號中華民國96年3 月12日第一審判決（
起訴案號：臺灣高雄地方法院檢察署96年度毒偵字第767 號），
提起上訴，本院判決如下：
     主  文
上訴駁回。
     理  由
一、公訴意旨略以：被告甲○○前因施用毒品案件，於民國93年
    3 月9 日經強制戒治執行完畢釋放後，又於95年11月30日晚
    間12時許，在高雄市○○街18號住處，施用第一級毒品海洛
    因，嗣於95年12月1 日中午，在高雄市○○區○○街經警查
    獲，並扣取海洛因1 包。因認被告涉犯毒品危害防制條例第
    10條第1 項之施用第一級毒品罪嫌云云。
二、按已經提起公訴或自訴之案件，在同一法院重行起訴者，應
    諭知不受理之判決，且得不經言詞辯論為之，刑事訴訟法第
    303 條第2 款、第307 條分別定有明文。又「一事不再理」
    為刑事訴訟法上一大原則，蓋對同一被告之一個犯罪事實，
    祇有一個刑罰權，不容重複裁判，故檢察官就同一事實無論
    其為先後兩次起訴或在一個起訴書內重複追訴，法院均應依
    法就重行起訴部分諭知不受理之判決，最高法院55年台非字
    第176 號著有判例可資參照。再刑事法若干犯罪行為態樣，
    本質上原具有反覆、延續實行之特徵，立法時既予特別歸類
    ，定為犯罪構成要件之行為要素，則行為人基於概括之犯意
    ，在密切接近之一定時、地持續實行之複次行為，倘依社會
    通念，於客觀上認為符合一個反覆、延續性之行為觀念者，
    於刑法評價上，即應僅成立一罪；學理上所稱「集合犯」之
    職業性、營業性或收集性等具有重複特質之犯罪均屬之。依
    毒品危害防制條例第2 條第1項 規定之「毒品」的定義，可
    知毒品因具有高度之成癮性及濫用性，即一方面因「耐藥性
    」影響，導致行為人必須逐漸增加施用劑量，方能達成相同
    效果；他方面則因「生理依賴性」及「心理依賴性」影響，
    導致行為人對毒品產生強烈渴求，終至不能根絕；由此可知
    ，施用毒品之行為本身，顯然具有反覆性及延續性之特徵；
    準此，「施用毒品」即屬前揭「於立法已特別歸類具有重複
    特質」之犯罪。
三、經查：
（一）本件被告甲○○前因於95年10月16日17時許，即警方採驗
      尿液向前回溯24小時內某時，在不詳處所施用第一級毒品
      海洛因1 次之犯行，經臺灣高雄地方法院檢察署檢察官於
      95年12月21日以95年度毒偵字第9579號提起公訴，並於96
      年1 月24日繫屬臺灣高雄地方法院（96年度訴字第438 號
      ），有前開起訴書、臺灣高雄地方法院檢察署移審函在卷
      可稽，而該案於原審96年3 月12日判決本案前尚未判決一
      節，亦有原審法院刑事書記官辦案進行簿1 紙在卷可參（
      嗣該案經原審於96年4 月16日，認定被告有自95年10月16
      日17時許採尿向前回溯24小時內某時起，至96年1 月26日
      13時許採尿回溯24小時內之某時止，每隔2 、3 日即施用
      第一級毒品之犯行，係包括一罪之集合犯，並經判處有期
      徒刑1 年2 月，而被告不服該判決亦已於96年5 月22日對
      之提起上訴等情，有臺灣高雄地方法院96年6 月1 日雄院
      隆刑謙字第27312 號函及臺灣高雄地方法院96年度訴字第
      438 號判決1 份附卷足憑）。查前揭一案尚未判決確定，
      而該案被告甲○○被訴施用第一級毒品犯行部分，與本件
      犯行在時間上均具有密接關係，且被告另因於95年10月23
      日施用第一級毒品犯行，經檢察官起訴，亦經原審法院以
      96年度訴字第668 號判決以同一案件重複繫屬為由，諭知
      不受理，復有原審法院96年度訴字第668 號判決一份在卷
      可佐。則被告上開自95年10月16日17時許即警方採驗尿液
      向前回溯24小時內某時起，至96年1 月26日13時許採尿回
      溯24小時內之某時止，先後多次密切施用第一級毒品之犯
      行，顯係出於反覆、延續施用之單一行為決意至明；從而
      在行為概念上，應評價認係屬於包括一罪之集合犯，較為
      合理，也較符合社會通念。
（二）次查，因前揭95年12月21日起訴之95年度毒偵字第9579號
      案件，於96年1 月24日繫屬於原審法院（96年度訴字第
      438 號），較本件繫屬時間96年2 月6 日為先，且該案雖
      經原審法院判決，惟被告提起上訴尚未確定，業如前述。
      惟本件被告施用毒品之犯行既與上揭先繫屬之施用第一級
      毒品犯行，有集合犯之關係，係屬實質上一罪，而為同一
      案件，則檢察官就與前案犯罪事實為同一之案件，另以96
      年度毒偵字第767 號向原審法院重行提起公訴，而於96年
      2 月6 日再度繫屬於原審法院，揆諸前揭說明，本件即應
      為不受理判決之諭知。
四、原審因而以已經提起公訴之案件，在同一法院重行起訴，而
    為被告不受理判決之諭知，經核並無違誤；檢察官上訴意旨
    認本件被告施用第一級毒品海洛因之時點為95年11月30日晚
    間12時許，與原審所指前開施用第一級毒品海洛因之時點為
    95年10月16日及同年23日，相差逾1 個月以上，而且施用地
    點一在在高雄市○○街18號被告住處，一在不詳處所，顯未
    具有時、空之密接性，自難認定係出於反覆、延續施用之單
    一行為決意，而有集合犯包括一罪之關係，指摘原判決不當
    ，為無理由，應予駁回，並不經言詞辯論為之。
據上論斷，應依刑事訴訟法第368條、第372條，判決如主文。
中　　華　　民　　國　　96　　年　　6 　　月　　5 　　日
                  刑事第九庭    審判長法  官　翁慶珍
                                      法  官  范惠瑩
                                      法  官  陳　箐
以上正本證明與原本無異。
如不服本判決應於收受本判決後10日內向本院提出上訴書狀，其
未敘述上訴理由者，並得於提起上訴後10日內向本院補提理由書
狀（均須按他造當事人之人數附繕本）「切勿逕送上級法院」。
中　　華　　民　　國　　96　　年　　6 　　月　　5 　　日
　　　　　　　　　　　　　　　　　　　書記官  楊茱宜
